臺灣桃園地方法院刑事判決　　　　　　　96年度重訴字第43號
公　訴　人　臺灣桃園地方法院檢察署檢察官
被　　　告　甲○○
　　　　　　　　　　（現於臺灣桃園看守所羈押中）
指定辯護人　本院公設辯護人　丙○○
被　　　告　乙○○
　　　　　　　　　　（現於臺灣桃園看守所羈押中）
選任辯護人　劉純增律師
上列被告因毒品危害防制條例案件，經檢察官提起公訴（96年度
偵字第9087號），本院判決如下：
    主  文
乙○○共同運輸第一級毒品，處有期徒刑拾捌年。扣案之第一級
毒品海洛因捌塊（驗餘合計淨重壹肆柒點零公克，空包裝總
重壹點玖零公克，純度百分之捌拾點肆零，純質淨重壹零捌
點零壹公克），均沒收銷燬之；扣案之包裝前開第一級毒品海洛
因巧克盒捌個、紙袋壹只，均沒收。未扣案之新臺幣肆萬仟陸
佰元，沒收，如全部或一部不能沒收時，以其財產抵償之。
甲○○共同運輸第一級毒品，處有期徒刑拾捌年。扣案之第一級
毒品海洛因捌塊（驗餘合計淨重壹肆柒點零公克，空包裝總
重壹點玖零公克，純度百分之捌拾點肆零，純質淨重壹零捌
點零壹公克），均沒收銷燬之；扣案之包裝前開第一級毒品海洛
因巧克盒捌個、紙袋壹只，均沒收。未扣案之新臺幣肆萬仟陸
佰元，沒收，如全部或一部不能沒收時，以其財產抵償之。
    事  實
一、甲○○、乙○○明知海洛因係業經公告列為毒品危害防制條
    例第2 條第2 項第1 款所規定之第一級毒品，不得非法運輸
    ，亦屬懲治走私條例所規定未經許可不得私運來臺之管制物
    品，惟乙○○於民國96年3 月中旬某日，得知甲○○之經濟
    狀況不佳需錢孔急，並徵得甲○○之同意後，竟向真實姓名
    年籍不詳，位於臺灣綽號「阿龍」之成年男子表示願與甲○
    ○共同為臺灣「阿龍」運輸第一級毒品海洛因，三人即共同
    基於運輸及私運管制物品第一級毒品海洛因之犯意聯絡，約
    定由乙○○、甲○○共同為臺灣「阿龍」自柬埔寨運輸第一
    級毒品海洛因來臺，臺灣「阿龍」則允諾代價為新臺幣200,
    000 元，並事後在同年4 月初交付43,600元予乙○○，以供
    乙○○、甲○○參加旅行團之旅費。乙○○、甲○○旋即依
    臺灣「阿龍」之指示報名參加由天海旅行社舉辦之吳哥窟旅
    行團，乙○○並應臺灣「阿龍」之要求提供其與甲○○之護
    照上英文名字及旅行團之行程表，臺灣「阿龍」乃告知將有
    人於同年月14日晚間至其二人住宿之飯店交付海洛因。嗣乙
    ○○、甲○○即於同年月12日上午隨團搭機前往吳哥窟，且
    依旅行社之安排入住於帝后飯店，迄同年月14日晚間，乙○
    ○、甲○○提早結束當日行程而先行返回飯店後，即在飯店
    大廳和與渠等三人有前開運輸及私運管制物品第一級毒品海
    洛因犯意聯絡之真實姓名年籍不詳，位於柬埔寨之綽號「阿
    龍」及另1 真實姓名年籍不詳之成年男子碰面，待其二人返
    回房間後，甲○○先行沐浴，此際乙○○即通知柬埔寨「阿
    龍」前來房間內，另1 真實姓名年籍不詳之人則在房間門外
    把風，待甲○○沐浴完畢後，柬埔寨「阿龍」即由攜帶之背
    包內取出8 塊以「LINDT 」牌巧克力盒包裝之磚型第一級毒
    品海洛因（驗餘合計淨重1347.03 公克，空包裝總重 13.09
    公克，純度80.40%，純質淨重1083.01 公克）置放於化妝臺
    上，囑託陳建民、甲○○攜帶回臺。乙○○、甲○○於結束
    旅行團之行程後，即在同年月16日下午，由甲○○以手提盛
    裝上開海洛因之臺灣菸酒公司紙袋1 只之攜帶方式，隨團搭
    乘吳哥窟航空公司編號G6-206號班機入境臺灣桃園國際機場
    ，而將管制進口之第一級毒品海洛因運輸入境我國。嗣因乙
    ○○、甲○○於離開飛機艙門後交互手提上開盛裝海洛因毒
    品之紙袋，為執行監控勤務之內政部警政署航空警察局便衣
    人員發現有異，經跟監後通知財政部臺北關稅局駐機場海關
    人員，在查驗台上加強檢查甲○○手提之紙袋，發覺內藏有
    第一級毒品海洛因後，再經甲○○之指認而當場查獲乙○○
    ，始知悉上情。
二、案經內政部警政署航空警察局報請臺灣桃園地方法院檢察署
    檢察官偵查後提起公訴。
    理  由
壹、程序事項：
    本件認定犯罪事實所引用之本件卷內所有卷證資料（包含文
    書證據、物證等證據），並無證據證明係公務員違背法定程
    序所取得，且被告乙○○、甲○○及其之選任辯護人及指定
    辯護人於本院審理終結前就卷內所有之卷證資料之證據能力
    均表示無意見，且卷內之文書證據，亦無刑事訴訟法第159
    條之4 之顯有不可信之情況與不得作為證據之情形，則依刑
    事訴訟法第159 條之5 之規定，本件認定犯罪事實所引用之
    本件卷證所有文書證據、物證等證據，均有證據能力。
貳、實體事項：
一、被告乙○○、甲○○固不否認確有就自柬埔寨以上開所述之
    方式攜帶第一級毒品海洛因入境我國之情，惟矢口否認有何
    共同運輸第一級毒品海洛因之犯行，被告乙○○辯稱：其雖
    知悉被告甲○○係為前往柬埔寨運輸第一級毒品海洛因，惟
    其僅係利用該次機會陪同被告甲○○前往柬埔寨遊玩並欣賞
    珠寶，並無與被告甲○○共同運輸毒品之犯意，且其亦向被
    告甲○○告知此次運輸毒品犯行之代價為200,000 元，其並
    未預定因此而獲有利益，是其自無運輸第一級毒品海洛因之
    犯行；辯護意旨則略以：被告乙○○僅係介紹被告甲○○與
    臺灣「阿龍」認識，並陪同被告甲○○前往柬埔寨，惟對於
    運輸海洛因之過程及細即均未參與，且僅受有臺灣「阿龍」
    免費招待旅遊之利益，當不構成運輸毒品罪云云。被告甲○
    ○辯稱：伊係因被告乙○○告知渠所攜帶者僅為珠寶之違禁
    物，且被告乙○○前亦曾從事珠寶之販售業，才誤信被告乙
    ○○而願意與被告乙○○共同自柬埔寨運輸上開巧克力盒回
    臺，伊根本不知巧克盒所裝之物為第一級毒品海洛因，而被
    告乙○○係因遭檢察官具體求予量處無期徒刑，較渠之求刑
    13年為重，始心生怨恨而誣陷渠於出國前即知悉欲攜帶第一
    級毒品海洛因回臺；辯護意旨則略以：被告甲○○確係因誤
    信被告乙○○而認為所攜帶者僅係珠寶，且扣案之巧克力盒
    並未拆封，被告甲○○並無從確認盒內之物究係為何，又被
    告前無施用毒品之前案，對毒品亦無所識，是當亦不構成運
    輸第一級毒品罪云云。惟查：
    (一)被告乙○○部分：本件被告乙○○係與被告甲○○共同前
      往柬埔寨運輸第一級毒品海洛因回臺之情，業據共同被告
      即證人甲○○於本院審理中具結證述綦詳（被告甲○○雖
      辯稱渠誤信所攜帶者僅為珠寶，惟此部分為本院所不採並
      說明如後），且參以被告乙○○於本院審理時供稱之其向
      臺灣「阿龍」告知被告甲○○有運輸第一級毒品之犯意後
      ，臺灣「阿龍」即交付其43,600元以供被告乙○○、甲○
      ○參加旅行團之團費，被告乙○○並提供其與被告甲○○
      之護照上英文名字及行程表等語，凡此皆係屬為使本件運
      輸海洛因得以成功之行為，且足認被告甲○○與臺灣「阿
      龍」並不相識且未曾謀面，則縱使被告甲○○順利將海洛
      因運輸回臺後，必定仍需透過被告乙○○，始得將海洛因
      交付予臺灣「阿龍」；再復以本件遭查獲之海洛因重達13
      47.03 公克，臺灣「阿龍」應不致願將之交由一完全素昧
      平生之被告甲○○代為攜帶，而僅係要求被告乙○○負責
      陪同出遊；又衡情若被告乙○○僅有陪同出遊之意思，則
      於離開飛機艙門後，又何需自被告甲○○手上取下上開盛
      裝第一級毒品海洛因之紙袋，並攜往免稅商店內而在紙袋
      開口處貼上印有免稅商店標誌之貼紙，此亦足認被告乙○
      ○確有欲使本件運輸海洛因犯行得以既遂之犯意。被告乙
      ○○雖辯稱當初係因被告甲○○向其表示手痛，故要求被
      告乙○○代為拿取云云，惟此已與被告甲○○供述之係被
      告乙○○自行取走後在紙袋開口處貼上印有免稅商店標誌
      之貼紙等語不符，且承上所述，既被告乙○○並無參與犯
      罪之意思，且明知紙袋內所盛裝者係第一級毒品海洛因，
      又豈可能甘冒隨時被查獲之風險而幫被告甲○○拿取，此
      亦與一般事理有違，且依查獲現場照片觀之，系爭紙袋開
      口處確黏貼有印有免稅商店標誌之貼紙，故被告乙○○此
      部分所辯，自屬畏罪推諉之詞，為本院所不採，而應以被
      告甲○○之供述為可採信。是被告乙○○於本件運輸海洛
      因過程中，先充當臺灣「阿龍」與被告甲○○間之溝通管
      道，並全程陪同押運而實際促使本件犯行順利進行，嗣再
      預定於運輸海洛因回臺成功後，將之轉交予臺灣「阿龍」
      ，以獲取允諾被告甲○○之報酬，則其就本件運輸海洛因
      之犯行，自與被告甲○○及臺灣「阿龍」、柬埔寨「阿龍
      」、另1 真實姓名年籍不詳之成年男子間，有犯意之聯絡
      與行為分擔，而屬共同正犯無疑。被告乙○○雖復辯稱其
      未因本件運輸毒品之犯行而獲有任何利益，惟其亦受有免
      費出國旅遊之招待，而非全然未獲有利益，且既其確就本
      件犯行具有犯意聯絡與行為分擔，即已構成本件犯行之共
      同正犯，至其究竟從中獲有多少利益，自非所問。準此，
      被告乙○○辯稱其僅係利用該次機會陪同被告甲○○前往
      柬埔寨遊玩並欣賞珠寶，並無與被告甲○○共同運輸毒品
      之犯意，即顯屬避重就輕之詞，與辯護意旨所辯：被告乙
      ○○僅係介紹被告甲○○與臺灣「阿龍」認識，對於運輸
      海洛因之過程及細即均未參與，且僅受有臺灣「阿龍」免
      費招待旅遊之利益，當不構成運輸毒品罪云云，均非可採
      信。
    (二)被告甲○○部分：被告甲○○於出國前往柬埔寨之前即已
      知悉係欲攜帶第一級毒品海洛因回臺一節，亦據共同被告
      即證人陳建民於本院審理中具結證述屬實。被告甲○○雖
      辯稱係因臺灣桃園地方法院檢察署檢察官將本件起訴並經
      本院為羈押庭之訊問後，被告乙○○問伊遭檢察官具體求
      刑幾年之有期徒刑，伊回答以13年，被告乙○○則表示為
      何其遭具體求刑無期徒刑，乃為此心生不滿，而於翌日告
      知渠要死大家一起死，要拖渠下水等語，故於本院審理中
      始誣陷渠自始即知悉欲攜帶第一級毒品海洛因回臺云云，
      惟查：本件起訴書乃係本院於檢察官起訴後在羈押庭之訊
      問中當庭交付予被告二人，且其上已載明檢察官就被告乙
      ○○具體求刑無期徒刑，就被告甲○○具體求刑13年有期
      徒刑，而就被告甲○○之求刑部分尚記載為被告乙○○之
      上方，則被告乙○○於看完起訴書後即應知悉檢察官就被
      告二人之具體求刑刑度，無庸再詢問被告甲○○，況被告
      乙○○於該次羈押庭之訊問中，即已明白供稱被告甲○○
      於出國前即已知悉所攜帶者為第一級毒品海洛因等語，並
      非如被告甲○○所辯，係至本院審理中始改口為上開證述
      ，是被告甲○○此部分所辯，顯與事實不符，而不足採信
      。再參以被告甲○○所辯僅係攜帶珠寶等物入境即可獲得
      200, 000元之代價之詞，顯與社會常情不符；以及被告甲
      ○○所提盛裝上開海洛因之紙袋，乃係臺灣菸酒公司之免
      稅商店所提供，且於藏放海洛因之巧克力盒上亦覆蓋有七
      星香菸一條，伊欲使位於臺灣桃園國際機場從事安檢或走
      私查緝人員，誤認紙袋內所裝僅係伊甫自免稅商店購得之
      免稅商品，而藉此避免查緝之意圖，至為明顯，益足徵被
      告甲○○明知其所攜帶者並非單純僅係珠寶而已，是本院
      認證人乙○○就此部分之證言較被告甲○○之供述與事實
      相符，而得採信。又既被告已明知其所攜帶者為第一級毒
      品海洛因，自不再因渠是否有施用毒品之前案、是否認識
      毒品而有所差別。準此，被告甲○○辯稱伊係因誤信被告
      乙○○，而以為所欲攜帶者為珠寶，始願意與被告乙○○
      共同自柬埔寨運輸上開巧克力盒回臺，亦屬推諉卸責之詞
      ，與辯護意旨所辯：本件扣案之巧克力盒並未拆封，被告
      甲○○並無從確認盒內之物究係為何，又被告前無施用毒
      品之前案，對毒品亦無所識，是當亦不構成運輸第一級毒
      品罪云云，均委無足採。
    (三)此外，復有台北關稅局扣押貨物、運輸工具收據及搜索筆
      錄、臺灣桃園國際機場監視錄影光碟、旅客入出境記錄查
      詢、天海旅行社有限公司請款單、旅行業代收轉付收據、
      旅遊行程、旅客名單及現場查獲照片等件附卷可參；又扣
      案之磚型白色粉末8 塊經送請法務部調查局鑑定之結果，
      確均含有第一級毒品海洛因成分（驗餘淨重1347.03 公克
      ，空包裝總重13.90 公克，純度80.40%，純質淨重1083.0
      1 公克），有法務部調查局於96年5 月12日出具之調科壹
      字第09623043100 號鑑定書1 紙在卷可稽，併有扣案用以
      包裝上開海洛因之巧克力盒8 個及紙袋1 只可資佐證，本
      件事證明確，被告二人犯行洵堪認定，應依法論科。
二、按海洛因係毒品危害防制條例第2 條第2 項第1 款規定之第
    一級毒品，且係行政院依懲治走私條例第2 條第4 項公告之
    「管制物品及其數額」甲項第4 款所列之管制進出口物品。
    核被告乙○○、甲○○所為，均係犯毒品危害防制條例第 4
    條第1 項之運輸第一級毒品海洛因罪及懲治走私條例第2 條
    第1 項之私運管制物品進口罪。被告二人持有第一級毒品海
    洛因之低度行為，為運輸之高度行為所吸收，不另論罪。又
    被告二人及臺灣「阿龍」、柬埔寨「阿龍」、另1 名真實姓
    名年籍均不詳之成年男子間，就上開犯行具有犯意之聯絡及
    行為之分擔，均為共同正犯。再被告二人以同一運輸第一級
    毒品海洛因之行為觸犯上述二項罪名，為想像競合犯，應依
    刑法第55條之規定，應從一重之運輸第一級毒品海洛因罪處
    斷。末被告二人因於本案之第一級毒品海洛因運輸走私情形
    中，均僅屬俗稱「交通」之次要角色，尚非居於幕後策劃之
    主要人員，且其等僅為本次之毒品運輸走私犯行，是本院衡
    酌其情節尚堪憫恕，認如處以法定最輕刑無期徒刑，仍屬過
    重，爰均依刑法第59條之規定，酌予減輕其刑。爰審酌被告
    二人僅為圖利益即鋌而走險將第一級毒品海洛因運輸來臺，
    且所運輸之毒品數量亦非輕微，若非因司法警察人員及時查
    獲，即有可能對社會造成重大危害，併其於犯後仍飾詞狡辯
    ，態度不佳等情，量處如主文所示之刑。至公訴人雖於本件
    審理中當庭對被告二人均具體求予量處無期徒刑，惟本院衡
    酌本案之犯罪情節及犯罪所生危害後，認此等刑度已足對被
    告二人收懲戒之效，故認公訴人前開具體求刑仍稍嫌過重，
    併予敘明。
三、沒收部分：
    (一)扣案之磚型白色粉末8 塊，經送請法務部調查局鑑定結果
      後，確均含有第一級毒品海洛因成分之情已如上述，則依
      毒品危害防制條例第18條第1 項之規定，不問屬於犯人與
      否，均應予宣告沒收並銷燬之。
    (二)扣案之包裝前開第一級毒品海洛因巧克力盒8 個及紙袋 1
      只，既能與第一級毒品海洛因分別扣案，即與第一級毒品
      海洛因無難以析離而無法個別宣告沒收之情事（最高法院
      92年度台上字第6911號刑事判決意旨可資參照），而因該
      巧克力盒8 個及紙袋1 只，均具有防止毒品海洛因裸露、
      逸出及潮濕之功用，並便於攜帶及運輸，且均係被告二人
      與臺灣「阿龍」、柬埔寨「阿龍」、另1 名真實姓名年籍
      不詳成年男子所有供本件犯罪所用之物，亦應依毒品危害
      防制條例第19條第1 項規定，併予宣告沒收。
    (三)按共同正犯，應對犯罪之全部事實負責，是就共同正犯所
      得財物應合併計算，全部追繳沒收，方為適法（司法院20
      24號解釋、最高法院64年台上字第2613號判例要旨參照）
      。本件未扣案由被告乙○○自臺灣「阿龍」取得之參加旅
      行團費用43,600元，係屬被告乙○○與被告甲○○犯罪之
      所得，依上開規定，自皆應予沒收。又本件被告二人於形
      式上雖係各由臺灣「阿龍」給付各自分擔工作之代價，惟
      被告二人既屬共同正犯，自應將其各自所得之代價，合併
      計算共同所得，併予全部追繳沒收之，爰依上開規定，於
      被告二人項下，均予宣告沒收，併諭知如全部或一部不能
      沒收時，以財產抵償之。被告甲○○雖辯稱渠之旅社團團
      費係由渠向被告乙○○借款35,000元而自行給付，非係由
      臺灣「阿龍」所支付，惟渠乃係供稱被告乙○○表示若本
      次運輸毒品之犯行成功而有獲利後，始需返還等語，而被
      告乙○○除免費旅遊外並未因本次運輸毒品而獲有利益之
      情亦為本院所認定，則依被告甲○○所辯，若本件運輸毒
      品犯行並未成功，被告乙○○豈非需負擔被告甲○○之旅
      費，而其自身之旅費卻又係由臺灣「阿龍」支付？此顯不
      合常情，再參以天海旅行社之請款單，其上記載之旅客姓
      名亦僅有被告乙○○，並註明「團費乘以2 」，應堪認被
      告乙○○供承之其與被告甲○○之旅費均係由臺灣「阿龍
      」交付現金予其後，其再與被告甲○○一同前往旅行社報
      名之情，較與事實相符而足採信，併予敘明。
據上論斷，應依刑事訴訟法第299 條第1 項前段，毒品危害防制
條例第4 條第1 項、第18條第1 項前段、第19條第1 項，懲治走
私條例第2 條第1 項、第11條，刑法第11條、第28條、第55條、
第59條，判決如主文。
本案經檢察官董良造到庭執行職務。
中　　華　　民　　國　　96　　年　　10　　月　　31　　日
                      刑事第十庭審判長法　官　江德民
                                      法  官  陳世旻
                                      法  官  蘇昌澤
以上正本證明與原本無異。
如不服本判決，應於判決送達後10日內向本院提出上訴狀（應附
繕本），其未敘述上訴理由者，應於上訴期間屆滿後20日內補提
理由書狀於本院，上訴於臺灣高等法院。
        　　　　　　　　　　　　　　　書記官　蔡紫凌
中　　華　　民　　國　　96　　年　　11　　月　　1 　　日
毒品危害防制條例第4條第1項
製造、運輸、販賣第一級毒品者，處死刑或無期徒刑；處無期徒
刑者，得併科新臺幣 1 千萬元以下罰金。
毒品危害防制條例第18條第1項
查獲之第一、二級毒品及專供製造或施用第一、二級毒品之器具
，不問屬於犯人與否，均沒收銷燬之；查獲之第三、四級毒品及
製造或施用毒品之器具，無正當理由而擅自持有者，均沒入銷燬
之。但合於醫藥、研究或訓練之用者，得不予銷燬。
